【裁判字號】    97,聲,428
【裁判日期】    970430
【裁判案由】    返還提存物
【裁判全文】
臺灣桃園地方法院民事裁定               97年度聲字第428號
聲  請  人  乙○○即丙○○之財產管理人
相  對  人  甲○○
上列當事人間聲請返還提存物事件，本院裁定如下：
    主      文
聲請駁回。
聲請程序費用由聲請人負擔。
    理      由
一、按訴訟終結後，供擔保人證明已定20日以上之期間，催告受
    擔保利益人行使權利而未行使者，法院應依供擔保人之聲請
    ，以裁定命返還其提存物或保證書；第104 條之規定，於其
    他依法令供訴訟上之擔保者準用之，民事訴訟法第104 條第
    1 項第3 款、第106 條分別定有明文。而此所謂訴訟終結，
    應從廣義解釋，包括執行程序終結在內，亦即債權人若確已
    聲請撤銷假扣押裁定，並撤回假扣押執行之聲請，復定20日
    以上之期間催告受擔保利益人即相對人行使權利而未行使者
    ，不妨適用上開條文之規定，准許債權人領回其因聲請假扣
    押而提供之擔保金（最高法院75年度台抗字第261 號裁判要
    旨參照）。另所謂「訴訟終結」，在因假扣押或假處分所供
    擔保之情形，因該擔保係為保障受擔保利益人因不當假扣押
    或假處分所受損害而設，倘執行法院已依假扣押或假處分裁
    定實施假扣押或假處分之執行，則在供擔保人撤回假扣押或
    假處分之執行前，受擔保利益人所受損害仍可能繼續發生，
    損害額既未確定，自無強令其行使權利之理。故在假扣押或
    假處分所供之擔保，供擔保人依民事訴訟法第106 條準用同
    法第104 條第1 項第3 款規定，聲請以裁定命返還其擔保金
    之場合，必供擔保人已撤回假扣押或假處分之執行，始得謂
    與該款所定之「訴訟終結」相當，而得依該條款行使定期催
    告之權利。
二、聲請意旨略以：聲請人前依鈞院94年度裁全字第6302號假扣
    押裁定以台灣基隆地方法院94年度存字第1044號提存新台幣
    355 萬元在案，茲因上開假扣押之本案訴訟業經臺灣士林地
    方法院以94年度重訴字第335 號判決確定。丙○○前依鈞院
    94年度裁全字第6302號假扣押裁定，以臺灣基隆地方法院94
    年度存字第1044號提存新台幣355 萬元在案。茲因供擔保之
    原因業已消滅，由於丙○○已失蹤，丙○○之配偶即聲請人
    為「財產管理人」，已於訴訟終結後聲請鈞院以桃院木民信
    96年度聲字第1591號函催告相對人於21日內行使權利而未行
    使，爰依民事訴訟法第104 條第1 項之規定，聲請准予返還
    前開提存物等語，並提出臺灣基隆地方法院94年度存字第10
    44號提存書、臺灣士林地方法院以94年度重訴字第335 號民
    事判決暨其確定證明書影本各1 件為證。
三、經查：
  (一)聲請人主張前依本院上開假扣押裁定而提存上開提存物，嗣
    其本案訴訟業經台灣士林地方法院判決部分勝訴、部分敗訴
    確定之事實，有聲請人提出之前揭證據附卷可稽，並經本院
    依職權調閱本院94年度裁全字第6302號、基隆地方法院94年
    度存字第1044號卷宗查核屬實。
  (二)本件聲請人雖主張於上開本案訴訟終結後，已聲請本院以桃
    院木民信96年度聲字第1591號函催告相對人行使權利，惟查
    本院96年度聲字第1591號通知行使權利事件之聲請人為丙○
    ○，而丙○○於95年3 月27日在菲律賓失蹤，迄未尋獲，有
    臺灣士林地方法院94年度重訴字第335 號判決在卷可稽，是
    丙○○顯不可能向本院聲請通知相對人行使權利，本院95年
    度聲字第1591號通知行使權利事件顯非合法。再按民事訴訟
    法第138 條所規定之寄存送達，限於不能依同法第136 條及
    第137 條規定送達者始得為之，設其送達之處所雖原為應受
    送達人之住居所、事務所或營業所，而實際上已變更者，該
    原住居所、事務所或營業所即非應為送達之處所，自不得於
    該原處所為寄存送達（最高法院64年度台抗字第481 號判例
    要旨參照）。本院95年度聲字第1591號通知函經本院送達相
    對人設於台北市○○區○○路244 巷112 號戶籍址，因未獲
    會晤本人亦無受領文書之同居人或受僱人，經郵務機關將該
    文書寄存於台北市政府警察局萬華分局華江派出所，未經相
    對人領取，有送達回執及本院公務電話紀錄1 紙在卷可稽。
    而依聲請人陳述相對人實際上已不居住該處，行方不明（見
    本院96年度聲字第1591號卷第21頁），若果屬實，則相對人
    之原住居所即非應送達之處所，自不得於該處所為寄存送達
    ，本院96年度聲字第1591號通知行使權利催告函為寄存送達
    即非合法，其催告應不生效力。
  (三)再查，聲請人業已依上開假扣押裁定向臺灣基隆地方法院民
    事執行處聲請以94年度執全字第918 號為假扣押之強制執行
    在案，且並未聲請撤回此假扣押執行程序之事實，亦經本院
    調上開民事執行卷宗核閱無誤。則在本件假扣押保全之執行
    程序既仍存在並未終結之情形下，受擔保利益之相對人所受
    損害仍可能繼續發生，損害額即屬不能確定，此時自無強令
    相對人行使權利之理。是聲請人縱有於上述本案訴訟終結後
    以通知行使權利函催告相對人行使權利之舉，揆諸首揭法律
    規定及說明，其仍不符訴訟終結後定期間催告受擔保利益人
    行使權利之要件。
  (四)又聲請人雖另以應供擔保原因消滅為由，提起本件聲請，惟
    所謂應供擔保之原因消滅，係指無損害發生或債權人本案勝
    訴確定或就所生損害已經賠償而言。本件聲請人依上開假扣
    押所欲保全執行之請求並未獲得全部勝訴判決確定，聲請人
    又未證明相對人無損害發生或所生損害已經賠償，自不能認
    本件應供擔保原因已經消滅。故聲請人本件聲請於法尚有未
    合，不應准許。
四、依民事訴訟法第95條，第78條，裁定如主文。
中    華    民    國    97    年    4     月    30    日
                  民事第二庭    法  官  蔡寶樺
以上正本係照原本作成
如不服本裁定應於送達後10日內向本院提出抗告狀，並繳納抗告
費新臺幣1,000元。
中    華    民    國    97    年    5     月    1     日
                                書記官  李宛儒


司法院資訊處製作；財團法人民間司法改革基金會備份。
